---
title: "Enoncés exercices - module debugging/débogage"
format: html
---

## Exercice 1

Copier-coller le code R suivant et résoudre les erreurs avec votre outil préféré :  
  
```{r}
library(readr)
library(dplyr)

### Import des fichiers
# - COG 2025
COG_2025_04_01 <- read_delim("~/CERISE/02-Espace-de-Production/000_Referentiels/0040_Geo/COG/2025/COG_2025_04_01.csv", 
                             delim = ";", escape_double = FALSE, trim_ws = TRUE)

# - Nomenclature des régions
regions <- readRDS("donnees/regions.rds")

# Définition des régions de l'utilisateur
regions_utilisateur <- c("93","94")

RESULTAT <- COG_2025_04_O1  |>  
  filter(REG %in% regions_utilisateur) |> 
  left_join(regions, by = c("REG" = "Code_region")) |> 
  summarise(
    nb_communes = n(),
    .by = c(libelle_region,dep)) |>
  arrange(desc(libelle_region),desc(nb_communes))
```

Voici la fonction `calculs()` à mettre dans un fichier R `fonctions.R`.  
  
  
```{r}
#' @name calculs
#'
#' @param niveau_zoom indique le niveau de zoom souhaité par l'utilisateur
#'
#' @return un dataframe avec différentes statistiques
calculs <- function(niveau_zoom) {
  
  if (niveau_zoom %in% regions_utilisateur) {
    RESULTAT_ZOOM <- RESULTAT |> 
      filter(REG == zoom) |> 
      summarise(
        region = first(LIB_REG),
        nb_dep = n(),
        total_communes = sum(NB_COMMUNES),
        moyenne_par_dep = mean(NB_COMMUNES),
        min_dep = min(NB_COMMUNES),
        max_dep = max(NB_COMMUNES)
      )
    return(RESULTAT)
  } else {
    return(print("Le zoom n'est pas disponible dans les données"))
  }
  
}
```

Suite de l'exercice et appel de la fonction `calculs()` :  
  

```{r}
# Choix du zoom
zoom <- "94"

# Compilation des fonctions
source("fonctions.R")

# Lancement des calculs
calculs(zoom)
```

## Exercice 2

- Copier-coller le code R suivant, résoudre les erreurs avec le package {boomer}, identifier l'étape chronophage du programme et faire en sorte que le code s'exécute plus rapidement : 
  
```{r}
options(boomer.clock = TRUE)

library(boomer)

# - Nomenclature des régions
regions <- readRDS("donnees/regions.rds")

resultat <-  readRDS("/var/data/nfs/CERISE/00-Espace-Personnel/damien.dotta/CERISE/03-Espace-de-Diffusion/100_Comptes_Revenus/10010_RICA/10_Donnees_definitives/RICA_2023/format_rds/rica23.rds") %>% 
  left_join(regions,
            by = c("REGIO" = "code_region")) %>% 
  filter(REGIO == "11") %>% 
  select(IDENT,SIRET,REGIO) %>%
  boom()
```

## Exercice 3

Modifier le code R suivant afin d'obtenir la log souhaitée.

Le code R :

```{r}
Sys.getenv("http_proxy")

set.seed(123)
n <- 10000000
species <- c("setosa", "versicolor", "virginica")

simu_data <- data.frame(
  Species = sample(species, n, replace = TRUE),
  Sepal.Length = rnorm(n, mean = 6, sd = 0.8),
  Sepal.Width  = rnorm(n, mean = 3, sd = 0.5),
  Petal.Length = rnorm(n, mean = 4, sd = 1.2),
  Petal.Width  = rnorm(n, mean = 1.2, sd = 0.4)
)

# Calculer les moyennes et écarts-types
resultats <- simu_data %>%
  group_by(Species) %>%
  summarise(
    mean_sepal_length = mean(Sepal.Length),
    sd_sepal_length = sd(Sepal.Length),
    mean_petal_length = mean(Petal.Length),
    sd_petal_length = sd(Petal.Length),
    n = n()
  )

# Prédire Petal.Length en fonction de Sepal.Length
modele <- lm(Petal.Length ~ Sepal.Length, data = simu_data)


# Affichage d’un sous-échantillon pour la clarté du graphique
simu_data_sample <- simu_data %>% sample_n(5000)

# Création du graphique
ggplot(simu_data_sample, aes(x = Sepal.Length, y = Petal.Length)) +
  geom_point(alpha = 0.2, color = "steelblue") +
  geom_smooth(method = "lm", color = "darkred", se = FALSE) +
  labs(
    title = "Régression linéaire : Petal.Length ~ Sepal.Length",
    x = "Longueur du sépale",
    y = "Longueur du pétale"
  ) +
  theme_minimal()


# Résumé statistique du modèle
summary(modele)
```

La log souhaitée :

```{.sh}
========================================================================= 
Log Path: ./log/log_exo3.log 
Program Path: /var/data/nfs/CERISE/00-Espace-Personnel/damien.dotta/test_log.R 
Working Directory: /var/data/nfs/CERISE/00-Espace-Personnel/damien.dotta 
User Name: damien.dotta 
R Version: 4.4.1 (2024-06-14) 
Machine: stats-prod-rstudio-2.zsg.cdpagri.fr x86_64 
Operating System: Linux 4.18.0-372.32.1.el8_6.x86_64 #1 SMP Fri Oct 7 12:35:10 EDT 2022 
Base Packages: stats graphics grDevices utils datasets methods base 
Other Packages: tidylog_1.1.0 ggplot2_3.5.1 dplyr_1.1.4 logr_1.3.8 common_1.1.3 
Log Start Time: 2025-07-07 16:08:38.451985 
========================================================================= 

Affichage var. d'environnement 

http://rie.proxy.national.agri:8080/ 

========================================================================= 
Création jeu de données 
========================================================================= 

Aperçu des données 

     Species Sepal.Length Sepal.Width Petal.Length Petal.Width
1  virginica     6.271247    2.846290     5.953113   1.8597240
2  virginica     5.470469    3.518637     4.072064   1.3026571
3  virginica     7.320498    3.167360     3.158868   1.6208414
4 versicolor     5.408678    3.246124     4.136058   0.8419174
5  virginica     5.968974    2.366812     2.806698   0.8434953
6 versicolor     4.926451    3.220669     1.126885   1.9263393

========================================================================= 
Traitement des données 
========================================================================= 

group_by: one grouping variable (Species)

summarise: now 3 rows and 6 columns, ungrouped

========================================================================= 
Analyse de données 
========================================================================= 

2025-07-07 16:08:44# Prédire Petal.Length en fonction de Sepal.Length 

2025-07-07 16:08:48# Graphique sur un sous-échantillon 

sample_n: removed 9,995,000 rows (>99%), 5,000 rows remaining

========================================================================= 
A retenir 
========================================================================= 


Call:
lm(formula = Petal.Length ~ Sepal.Length, data = simu_data)

Residuals:
    Min      1Q  Median      3Q     Max 
-6.2654 -0.8094  0.0001  0.8095  6.3613 

Coefficients:
              Estimate Std. Error t value Pr(>|t|)    
(Intercept)  3.9968280  0.0028715 1391.89   <2e-16 ***
Sepal.Length 0.0003701  0.0004744    0.78    0.435    
---
Signif. codes:  0 ‘***’ 0.001 ‘**’ 0.01 ‘*’ 0.05 ‘.’ 0.1 ‘ ’ 1

Residual standard error: 1.2 on 9999998 degrees of freedom
Multiple R-squared:  6.087e-08,	Adjusted R-squared:  -3.913e-08 
F-statistic: 0.6087 on 1 and 9999998 DF,  p-value: 0.4353


========================================================================= 
Log End Time: 2025-07-07 16:09:00.851627 
Log Elapsed Time: 0 00:00:22 
========================================================================= 
```


